臺灣高等法院花蓮分院民事判決  
110年度重上更一字第6號
上  訴  人  李康年  

附帶上訴人  張祐甄  

訴訟代理人  吳育胤律師
上列當事人間請求侵權行為損害賠償事件，上訴人對於中華民國
107年8月24日臺灣花蓮地方法院106年度重訴字第6號第一審判決
提起上訴並為訴之追加，被上訴人則為附帶上訴，經最高法院第
1次發回更審，本院於110年10月20日言詞辯論終結，判決如下：
    主  文
原判決除確定部分外，關於命附帶上訴人給付部分，及該部分假
執行之宣告，暨訴訟費用之裁判均廢棄。
前項廢棄部分，上訴人在第一審之訴及其假執行之聲請均駁回。
李康年之上訴及追加之訴均駁回。  
第一、二審及追加之訴（除確定部分外）暨發回前第三審訴訟費
用均由上訴人負擔。
    事實及理由
壹、程序事項部分
    上訴人經合法通知未於言詞辯論期日到庭，核無民事訴訟法
    第386條所列各款情形，爰依附帶上訴人之聲請，由其一造
    辯論而為判決。
貳、實體部分　　
一、上訴人起訴主張：附帶上訴人於民國105年5月3日下午1時6
    分許，駕駛自用小客貨車沿○○縣○○市○○街由西往東方向行駛
    ，途經該路與○○街交岔口時，疏未注意車前狀況， 亦未減
    速而貿然通過上揭無號誌之交岔路口，而有過失，致撞擊原
    審原告王秀縣（已確定）所騎乘附載伊之機車（下稱系爭車
    禍），致伊受有左側肋骨閉鎖性骨折、頸部挫傷、左側前胸
    壁、左側膝部挫傷及左側膝部擦傷等傷害（下稱系爭傷害）
    ，因此支出醫療費用新臺幣（下同）377,580元、增加生活
    上需要費用8萬元（看護費22,000元、護具等費用58,000元
    ）、減少工作收入1,586,107元及非財產上損害150萬元等情
    ，依民法侵權行為之規定，求為命附帶上訴人給付3,543,68
    7元，及自起訴狀繕本送達翌日即105年10月25日起算法定遲
    延利息之判決。
二、附帶上訴人則以：伊就系爭車禍之發生雖有支幹道車未讓主
    幹道車先行之過失，惟伊與王秀縣就系爭車禍應負擔之過失
    比例為6：4，且上訴人因系爭車禍已受領保險給付1,545,19
    5元，已逾其可請求之金額，應認其損害已填補，不得再向
    伊請求賠償等語，資為抗辯。
三、上訴人起訴請求醫療費用377,580元、看護費用22,000元、
    護具等費用58,000元、減少工作收入1,586,107元、非財產
    上損害150萬元，及自起訴狀繕本送達翌日即105年10月25日
    起算之法定遲延利息。原審判決認上訴人所受損害額為醫療
    費用276,745元、護具等費用58,000元、非財產上損害即精
    神慰撫金35萬元共計684,745元。附帶上訴人應負擔60％過失
    ，故應賠償上訴人410,847元（計算式：684,745×0.6＝410,8
    47），扣除上訴人因系爭車禍已領取之強制汽車責任險保險
    金99,187元後，判命附帶上訴人應給付311,660元（計算式
    ：410,847－99,187＝311,660）及自105年10月25日起算之法
    定遲延利息。兩造就敗訴部分各自提起上訴及附帶上訴，上
    訴人於本院前審主張附帶上訴人應負擔80％過失，並追加請
    求醫療費用36,114元（與原審請求之377,580元合計413,694
    元）及勞動能力減損580萬元按80%計算即依序為28,891元（
    計算式：36,114×0.8＝28,891）及464萬元（計算式：5,800,
    000×0.8＝4,640,000）之本息。本院前審判決認上訴人因系
    爭傷害所受損害額為醫療費用37,157元、護具等費用58,000
    元及精神慰撫金35萬元共計445,157元，附帶上訴人應負擔6
    0％過失，故應賠償上訴人267,094元，然上訴人已受領強制
    汽車責任險保險金1,545,195元，所受損害已獲完全填補，
    不可再向附帶上訴人請求賠償，而駁回上訴人之上訴及追加
    之訴，並將命附帶上訴人給付上訴人部分之判決予以廢棄，
    駁回上訴人在第一審之訴及假執行之聲請。上訴人為部分上
    訴，原上訴聲明請求附帶上訴人應再給付4,682,520元及其
    中42,520元自105年10月25日起算之法定遲延利息，其餘部
    分自108年3月7日起算之法定遲延利息（最高法院卷第37頁
    ），嗣減縮為請求1,642,520元：醫療費用376,537元、看護
    費用22,000元、工作損失1,586,107元及勞動能力減損200萬
    元共計3,984,644元，按附帶上訴人應負擔80%過失責任計算
    及扣除已領強制汽車責任險保險金1,545,195元之本息（最
    高法院卷第49、63頁）。嗣再修正上訴金額及利息計算為：
    醫療費用376,537元、看護費用22,000元、工作損失1,586,1
    07元及勞動能力減損由200萬元減縮為68,506元共計2,053,1
    50元，按附帶上訴人應負擔80％過失責任計算為1,642,520元
    ，其中1,587,715元自105年10月25日起算法定遲延利息，54
    ,805元自108年3月7日起算法定遲延利息（最高法院卷第129
    、131頁）。最高法院以在第三審程序，上訴之聲明不得為
    變更或擴張，上訴人就其中1,545,195元（計算式：1,587,7
    15－42,520＝1,545,195）自105年10月25日起至108年3月6日
    止之法定遲延利息，核係上訴第三審後，擴張應受判決事項
    之聲明，該擴張聲明不合法而裁定駁回（最高法院卷第149
    頁）。另就上訴人請求附帶上訴人給付慈濟醫療費用310,99
    8元（於原審請求金額274,884元、於本院前審追加請求金額
    為36,114元）、不能工作損失1,586,107元、勞動能力減損6
    8,506元（於本院前審追加請求），經按附帶上訴人應負擔8
    0％過失責任計算減輕後，依序為219,907元、28,891元、1,2
    68,886元、54,805元各本息部分，判決廢棄發回，並判決駁
    回上訴人請求PRP醫療費用65,539元及看護費22,000元之損
    害，亦按兩造過失責任比例2：8減輕後，請求附帶上訴人給
    付70,031元本息之上訴。嗣上訴人於本院將不能工作損失由
    1,586,107元減縮為1,316,107元（重上更一卷第161頁），
    按兩造過失責任比例2：8減輕後，請求附帶上訴人給付1,05
    2,886元。是上訴人於原審請求醫費用219,907元、不能工作
    損失1,052,886元及追加請求醫療費用28,891元、勞動能力
    減損54,805元各本息外，其餘部分均已確定。上訴人於本院
    聲明：㈠上訴及追加聲明：⒈原判決除確定部分外，不利於上
    訴人部分廢棄。⒉附帶上訴人應再給付上訴人1,356,489元及
    其中42,520元自105年10月25日起計算之法定遲延利息，其
    餘部分自108年3月7日起計算之法定遲延利息。㈡答辯聲明：
    附帶上訴駁回。附帶上訴人於本院聲明：㈠答辯聲明：上訴
    及追加之訴均駁回；㈡附帶上訴聲明：⒈原判決除確定部分外
    ，不利於附帶上訴人部分廢棄。⒉上開廢棄部分，上訴人在
    第一審之訴及假執行之聲請均駁回。
四、本院之判斷
　㈠附帶上訴人因系爭車禍有汽車行駛至無號誌之交岔路口，支
    線道車未暫停讓幹線道車先行之過失，與王秀縣騎乘機車附
    載上訴人，亦有行經該路口，未減速慢行，作隨時停車之準
    備之過失，發生撞擊，致上訴人受有系爭傷害之事實，為兩
    造所不爭執，應堪信實。則上訴人依民法侵權行為規定，請
    求附帶上訴人賠償其因系爭車禍有因果關係所受損害，即屬
    有據。
  ㈡上訴人與附帶上訴人就系爭車禍應負擔之過失比例以4：6為
    適當：
　⒈按損害之發生或擴大，被害人與有過失者，法院得減輕賠償
    金額，或免除之，且前開情形，於被害人之代理人或使用人
    與有過失者，準用之，民法第217條第1項、第3項定有明文
    。又騎乘機車有過失致發生交通事故者，後座之人係因藉騎
    乘者之載送而擴大其活動範圍，騎乘者之騎乘機車，應認係
    後座之人之使用人，後座之人應承擔騎乘者之過失，有最高
    法院74年台上字第1170號判決先例意旨可參。
　⒉查附帶上訴人所行駛之○○街為支線道，王秀縣所行駛之○○街
    為幹線道，二街交岔路口並未設置號誌，附帶上訴人所駕自
    小客貨車已駛近○○街道路中央，王秀縣方騎乘機車而來，因
    未為減速，閃避不及而與附帶上訴人未能立即剎停之車輛左
    前車頭發生擦撞，附帶上訴人有支線道未讓幹道先行之過失
    ，與王秀縣騎車未減速慢行之過失，應認雙方之過失比例，
    附帶上訴人為60％，王秀縣為40％，上訴人應負擔王秀縣之過
    失責任等情，業據最高法院將王秀縣超過上開過失比例得請
    求之金額駁回上訴確定。上訴人既應負擔王秀縣之過失責任
    即40％，則其於本院主張僅負20％之過失責任等語，自有未合
    ，並無理由。
  ㈢上訴人已受領之強制險保險金超過上訴人請求附帶上訴人賠
    償之金額，上訴人不得再向附帶上訴人請求賠償：
　⒈按保險人依本法規定所為之保險給付，視為被保險人損害賠
    償金額之一部分；被保險人受賠償請求時，得扣除之，強制
    汽車責任保險法第32條定有明文。
　⒉如前所述，最高法院將上訴人請求慈濟醫院醫療費用310,998
    元、不能工作損失1,586,107元及勞動能力減損68,506元（
    共計1,965,611元），按兩造過失比例2：8減輕後，依序為2
    48,798元、1,268,886元、54,805元各本息部分廢棄發回。
    上訴人於本院將不能工作損失由1,586,107元減縮為1,316,1
    07元（重上更一卷第161頁），則其主張所受損害總額共計1
    ,695,611元（計算式：310,998＋1,316,107＋68,506＝1,695,6
    11），按附帶上訴人應負擔60％過失責任計算為1,017,367元
    （計算式：1,695,611×0.6＝1,017,367）。則上訴人請求附
    帶上訴人按80％過失責任計算應負1,356,489元（計算式：1,
    695,611×0.8＝1,356,489）之本息之請求，於逾上開金額部
    分為無理由，不應准許。另上訴人因系爭車禍已受領強制汽
    車責任險保險金1,545,195元，為兩造所不爭。則上訴人所
    領取之保險金額已高出其主張附帶上訴人依60％過失責任計
    算應負賠償金額1,017,367元，則附帶上訴人抗辯上訴人已
    領取之保險金額超過其得請求總額，不得再請求賠償等語，
    應屬可採，上訴人請求附帶上訴人再為給付，顯無理由。
五、綜上所述，最高法院將上訴人本於侵權行為法律關係，於原
    審請求上訴人給付醫療費用274,884元、不能工作損失1,316
    ,107元（於本院減縮後之金額），按附帶上訴人應負80％計
    算，依序為219,907元、1,052,886元之本息（下稱一審請求
    未確定部分）及追加請求醫療費用36,114元、勞動能力減損
    68,506元，按附帶上訴人應負80％計算，依序為28,891元、5
    4,805元之本息，予以廢棄發回，超過上開請求部分業經駁
    回或上訴人撤回確定。因上訴人應負40％之責任及保險給付
    金額已逾附帶上訴人應給付之金額，是前揭最高法院廢棄發
    回部分，亦無理由，不應准許。該部分假執行之聲請亦失所
    附麗，應併予駁回。原判決除確定部分外，其餘命附帶上訴
    人為給付，並為假執行宣告，自有未合。附帶上訴意旨指摘
    原判決此部分不當，求予廢棄改判，為有理由，爰由本院廢
    棄改判如主文第2項所示。上開上訴人一審請求未確定部分
    ，逾原審判決命附帶上訴人給付311,660元本息部分，原審
    駁回其請求者僅為961,133元（計算式：1,272,793－311,660
    ＝961,133）本息，上訴人書狀竟未區分上訴、追加之訴及已
    命給付部分，記載上訴聲明：附帶上訴人應再給付上訴人1,
    356,489元本息，顯有誤載。原審駁回該部分請求及假執行
    之聲請，並無不當。其提起上訴並為訴之追加，求為廢棄原
    判決，均無理由，其該部分上訴及追加之訴，均應駁回。
六、據上論結，本件上訴及追加之訴均無理由，附帶上訴有理由
    ，爰判決如主文。
中　　華　　民　　國　　111 　年　　11　　月　　10　　日
                  民事庭審判長法　官  陳真真
                              法　官  張宏節
                              法　官  林慧英　　
以上正本係照原本作成。
本件不得上訴。
中　　華　　民　　國　　111 　年　　11　　月　　17　　日
                              書記官  陳有信